臺灣高等法院臺中分院民事判決  
   110年度上易字第92號
上  訴  人  王德鴻  
訴訟代理人  葉重序律師
複代理人    黃永吉律師
被上訴人    陳又銘  


訴訟代理人  王森榮律師
            賴柏宏律師
上列當事人間請求損害賠償事件，上訴人對於民國109年11月20
日109年度訴字第747號第一審判決提起上訴，本院於110年5月4
日言詞辯論終結，判決如下：
    主  文
上訴駁回。
第二審訴訟費用由上訴人負擔。
    事實及理由
甲、程序方面：
    被上訴人於民國110年3月9日提起附帶上訴，惟嗣後已於同
    年3月30日撤回附帶上訴，上訴人對此亦表示同意（見本院
    卷第108頁），是被上訴人所提附帶上訴業已撤回確定，不
    在本件審理範圍。
乙、實體方面：
壹、上訴人主張：
　　被上訴人明知訴外人○○○為上訴人之妻，竟於107年12月11日
    上午11時起至同日中午12時50分止，在臺中市○○區○○路000
    號「春天温泉SPA旅館」（下稱春天旅館）107號房內，與○○
    ○為性交行為1次。被上訴人之上開行為，業經原法院以108
    年度易字第2350號刑事判決判處有期徒刑4月，嗣雖因相姦
    罪經廢止刑罰，經本院以109年度上易字第358號刑事判決改
    判處免訴確定（下稱本件刑事案件），然被上訴人所為已侵
    害上訴人之配偶權，造成上訴人精神上莫大壓力與痛苦。爰
    依民法第184條、第195條規定，請求被上訴人賠償精神慰撫
    金新臺幣（下同）100萬元等語（上訴人於原審請求被上訴
    人給付300萬元本息，並聲請供擔保後准為假執行，原審判
    決被上訴人應給付上訴人30萬元本息，並依職權宣告假執行
    ，駁回上訴人其餘請求及其假執行之聲請後，上訴人不服提
    起一部上訴）。並上訴聲明：㈠、原判決關於駁回後開第二
    項之訴部分廢棄。㈡、上開廢棄部分，被上訴人應再給付上
    訴人70萬元，及自起訴狀繕本送達翌日起至清償日止，按週
    年利率5%計算之利息（上訴人逾上開聲明部分之請求，業已
    確定，不在本院審理範圍，不予贅述）。
貳、被上訴人則以：
　　被上訴人固曾與○○○於前揭時間前往春天旅館107號房，然2
    人間並無性交行為。上訴人之主張，主要係以○○○於本件刑
    事案件中證稱有與被上訴人在房內發生性交行為，及現場查
    扣之保險套、衛生紙團經送請內政部警政署刑事警察局鑑定
    結果，不排除混有○○○與被上訴人DNA等為據。然○○○歷次說
    法前後不一，事後又獲得上訴人原諒撤回刑事告訴，迄今仍
    與上訴人保有婚姻關係，其證詞存有虛偽危險性，不足採信
    ；且扣案之保險套亦無法排除係遭○○○加工混合2人體液而成
    。又本件由○○○與被上訴人於事發前僅相識半個月，且係○○○
    主動邀約被上訴人共同至臺中花博園區出遊，嗣為促使被上
    訴人改至春天旅館泡溫泉，多次以通訊軟體LINE傳送泡澡及
    穿著較少衣物之個人照片予被上訴人，返國後並提供地址給
    被上訴人開車前往搭載，甚至主動攜帶精油為被上訴人按摩
    等經過，可知係○○○主動積極邀約，被上訴人僅係居於被動
    角色；再上訴人當天得以趕赴現場之唯一可能，應係○○○配
    合提供手機定位等情，足徵本件確有疑似仙人跳之重大疑點
    。是上訴人對被上訴人請求侵權行為損害賠償，並無理由。
    縱認上訴人請求為有理由，其請求之金額亦屬過高，應予核
    減等語資為抗辯。並答辯聲明：上訴駁回。
參、本件經會同兩造整理並協議簡化爭點，達成協議如下（見本
    院卷第66、67頁，本院依判決格式調整文字）：
一、兩造不爭執事項：
㈠、被上訴人與○○○於107年12月11日上午11時起至同日中午1
    2時50分止，在春天旅館107號房內。斯時被上訴人知悉○○○
    為有夫之婦。
㈡、被上訴人經起訴認有於上開時、地與○○○為性交行為1次
    ，經原法院108年度易字第2350號刑事判決犯相姦罪，處有
    期徒刑4月，嗣因相姦罪經廢止刑罰，經本院109年度上易字
    第358號刑事改判處免訴確定。
㈢、兩造所提證物形式上均為真正。
二、兩造爭執事項：
㈠、上訴人主張被上訴人侵害其配偶權應負損害賠償責任，是否
    有理由？
㈡、上訴人請求被上訴人給付精神慰撫金，應以多少為合理？
㈢、兩造不再提出其他爭點。
肆、本院得心證之理由：
一、前開兩造不爭執事項，為兩造所不爭執，且有相關卷證資料
    在卷可稽，復經本院調取本院109年度上易字第358號刑事判
    決卷宗審閱無訛，當堪信屬實。
二、上訴人主張被上訴人有於上開時、地與○○○發生性交行為，
    侵害其配偶權，被上訴人則否認之，並以前詞置辯。經查：
㈠、按刑事訴訟判決所認定之事實，固非當然有拘束民事訴訟判
    決之效力，但民事法院調查刑事訴訟原有之證據，而斟酌其
    結果以判斷事實之真偽，並於判決內記明其得心證之理由，
    並非法所不許（最高法院49年度台上字第929號判決意旨參
    照），是本院自得調查刑事訴訟中原有之證據，斟酌其結果
    以判斷其事實，先予敘明。
㈡、被上訴人有與○○○於107年12月11日上午11時起至同日中午12
    時50分止，在臺中春天旅館107號房內，且斯時被上訴人知
    悉○○○為有夫之婦乙節，為被上訴人所自認（見兩造不爭執
    事項㈠）。雖被上訴人以前詞辯稱其固有與○○○在春天旅館10
    7號房，但2人間並無性交行為，並未侵害上訴人之配偶權云
    云。惟查，○○○於刑事偵訊及審理時，均明確證稱伊確有與
    被上訴人在春天旅館107號房內發生性交行為，且被上訴人
    有使用保險套，本件刑事案件扣得之保險套、衛生紙等證物
    ，確係其2人性行為所使用等語（見刑事偵查卷第124-128頁
    、刑事一審卷第141頁、第153頁）。稽以被上訴人於本件刑
    事案件審理中亦自陳，員警於查獲後所扣得之已使用保險套
    ，確係由其陰莖取下所丟棄等語（見刑事一審卷第158頁）
    。及該保險套於刑事案件偵查中經送鑑定結果：沾有口香糖
    、精液之衛生紙，與保險套精液斑檢出同一男性之DNA-STR
    ；且保險套精液斑主要型別DNA-STR型別檢測結果為混合型
    ，研判混有2人DNA，不排除混有○○○及上述證物（即扣案已
    使用之衛生紙團）DNA來源者之DNA等語，有臺中市政府警察
    局霧峰分局刑案現場勘察報告、臺中市政府警察局108年5月
    9日中市警鑑字第1080034703號鑑定書附於本件刑事案件卷
    宗可稽（見刑事偵查卷第75-83頁、第103-105頁）。另參以
    ○○○於107年12月13日初次警詢中，係附合被上訴人之辯解，
    飾詞否認2人間有發生性行為，辯稱：被上訴人是在房間內
    自己用保險套打手槍，伊也在旁邊自己來，伊未與被上訴人
    發生性行為等語（見刑事偵查卷第16-17頁）。嗣於108年7
    月5日偵訊時，始具結證稱：伊確有與被上訴人發生性行為
    ，伊於警詢時之所以供稱2人間未發生性行為，是因為被上
    訴人向伊表示怕被告，要求伊供述2人間沒有發生性行為，2
    人供述必須一致，伊才配合為不實陳述等語綦詳（見刑事偵
    查卷第127-128頁）。且上訴人一開始即對被上訴人、○○○2
    人提起刑事告訴，○○○且與被上訴人同遭起訴，嗣後上訴人
    始於108年7月31日刑事一審審理中，對○○○撤回刑事告訴，
    此觀臺灣臺中地方檢察署108年度偵字第7780號起訴書及原
    法院108年度易字第2350號刑事判決書之記載即明。是從上
    開證據資料綜合研析，自堪認定○○○於本件刑事案件偵訊及
    審理時證述其有與被上訴人發生性交行為乙節，應屬真實可
    信，且被上訴人確有與○○○發生性交行為無訛。原法院108年
    度易字第2350號刑事判決亦同此認定，亦可參佐。則被上訴
    人以前詞主張○○○歷次說法前後不一，事後又獲得上訴人原
    諒撤回刑事告訴，迄今仍與上訴人保有婚姻關係，其證詞存
    有虛偽危險性，不足採信；且扣案之保險套亦無法排除係遭
    ○○○加工混合2人體液而成，並辯稱其未與○○○發生性交行為
    云云，要與上開事證資料不符，洵無可採。
㈢、被上訴人雖另辯稱本件由○○○與被上訴人於事發前僅相識半個
    月，且係○○○主動邀約被上訴人共同至臺中花博園區出遊，
    嗣為促使被上訴人改至春天旅館泡溫泉，多次以通訊軟體LI
    NE傳送泡澡及穿著較少衣物之個人照片予被上訴人，返國後
    並提供地址給被上訴人開車前往搭載，甚至主動攜帶精油為
    被上訴人按摩等經過，可知係○○○主動積極邀約；再由上訴
    人當天得以趕赴現場之唯一可能，應係○○○配合提供手機定
    位等情，足徵本件確有疑似仙人跳之重大疑點云云，並提出
    春天旅館之網頁資料、○○○以通訊軟體LINE傳送泡澡及穿著
    較少衣物之個人照片4張等件為證（見原審卷第63-65頁）。
    然查，被上訴人上開所陳及所提證據，充其量僅得證明其與
    ○○○交往進而發生性交行為，其非居於主動地位而已，尚難
    因此可認係上訴人與○○○共謀仙人跳訛詐被上訴人。又被上
    訴人辯稱其未與○○○發生性交行為云云，顯無可採，已據前
    述。參以被上訴人於警詢中自陳：其於事發前即與○○○夫妻
    認識見過面，其與○○○於春天旅館107號內時，其洗完澡後，
    發現其的手機在響，○○○的朋友跟其說○○○的老公（按即上訴
    人）在找她，這時候其就把○○○的手機拿給○○○，跟她說她的
    老公在找她……然後○○○請其趴在床上，她有準備精油要幫其
    按摩……然後○○○就幫其把保險套拿下來，幫其擦拭，之後垃
    圾拿去垃圾桶丟，然後她的手機有再震動 她就請我載她回
    去彰化，說她老公在找她，之後2人就去退房等語（見刑事
    偵查卷第19-22頁）。可見被上訴人本就知悉○○○為上訴人之
    妻，且其與○○○在春天旅館107號內發生性交行為前，已知上
    訴人一直在找○○○，其並幫忙將○○○的手機交與○○○，讓○○○與
    上訴人電話聯繫，然被上訴人在春天旅館107號房內，無視
    上訴人一直電話聯繫○○○，猶與○○○在該房內發生性交行為。
    另上訴人於本件刑事案件偵審中，及原審審理時，均明確表
    示無與被上訴人以金錢和解之意願（見刑事偵查卷第129頁
    、刑事一審卷第155頁，原審卷第76頁）。則由上開事證資
    料綜合以觀，亦難認定上訴人與○○○係共謀仙人跳訛詐被上
    訴人。則被上訴人以前詞辯稱本件確有疑似仙人跳之重大疑
    點，上訴人對其請求並無理由云云，亦無可信。
㈣、按因故意或過失，不法侵害他人之權利者，負損害賠償責任
    。故意以背於善良風俗之方法，加損害於他人者亦同。次按
    不法侵害他人之身體、健康、名譽、自由、信用、隱私、貞
    操，或不法侵害其他人格法益而情節重大者，被害人雖非財
    產上之損害，亦得請求賠償相當之金額。前2項規定，於不
    法侵害他人基於父、母、子、女或配偶關係之身份法益而情
    節重大者，準用之。民法第184條第1項前段、第195條第1項
    前段、第3項分別定有明文。又婚姻係以夫妻之共同生活為
    其目的，配偶應相互協力保持其共同生活之圓滿安全及
    幸福，夫妻互守誠實，係確保其共同生活之圓滿安全及幸福
    之必要條件，故應解為配偶因婚姻契約而互負誠實之義務，
    配偶一方之行為不誠實，破壞共同生活之圓滿安全及幸福者
    ，即為違反因婚姻契約之義務而侵害他方之權利（最高法院
    55年度台上字第2053號判決意旨參照），如配偶之一方與第
    三人發生足以破壞夫妻共同生活之行為者，不論有無發生性
    交行為，均屬違反婚姻契約之義務，如對於他方造成損害，
    自應負損害賠償責任。查被上訴人與上訴人之妻○○○發生性
    交行為，已據本院認定如前。則上訴人依上開規定及判決意
    旨，主張被上訴人不法侵害其配偶關係之身份法益且情節重
    大，依侵權行為之法律關係，請求被上訴人賠償非財產上之
    損害，當屬有據。
㈤、按慰藉金之賠償，須以人格權遭遇侵害，使精神上受有痛苦
    為必要，其核給之標準固與財產上損害之計算不同，然非不
    可斟酌雙方身分、資力與加害程度，及其他各種情形核定相
    當之數額（最高法院51年台上字第223號判決意旨參照）。
    又所謂「相當」，自應以實際加害情形與其名譽影響是否重
    大及被害人之身分、地位與加害人之經濟情況等關係定之。
    查上訴人自陳為國外大學畢業，擔任有限公司副總特助及業
    務人員，年收入約40-45萬元等語（見原審卷第33-35頁）；
    被上訴人自陳為大學畢業，擔任廚師，月收入約4萬5,000元
    -4萬7,000元等情（見原審卷第47頁），為兩造所不爭執。
    因之，本院斟酌兩造之身分地位、教育程度、經濟能力、被
    上訴人加害情形及上訴人精神所受痛苦之程度等情，認上訴
    人請求精神慰撫金100萬元，尚屬過高，應以30萬元為屬合
    理。
三、按給付無確定期限者，債務人於債權人得請求給付時，經其
    催告而未為給付，自受催告時起，負遲延責任。其經債權人
    起訴而送達訴狀，或依督促程序送達支付命令，或為其他相
    類之行為者，與催告有同一之效力。民法第229條第2項定有
    明文。又遲延之債務，以支付金錢為標的者，債權人得請求
    依法定利率計算之遲延利息。但約定利息較高者，仍從其約
    定利率。應付利息之債務，其利率未經約定，亦無法律可據
    者，週年利率為百分之5。民法第233條第1項、第203條亦有
    明文。本件上訴人對被上訴人之損害賠償債權，核屬無確定
    期限之給付，既經上訴人提起刑事附帶民事訴訟，且起訴狀
    繕本已於108年8月19日送達被上訴人（見原審附民卷第19頁
    ），被上訴人迄未給付，自應負遲延責任。是上訴人併請求
    被上訴人給付自108年8月20日起至清償日止，按週年利率5%
    計算之法定遲延利息，亦屬有據。
四、綜上所述，上訴人依侵權行為之法律關係，請求被上訴人給
    付30萬元，及自108年8月20日起至清償日止，按週年利率5%
    計算之利息，為有理由，應予准許；逾此部分之請求，為無
    理由，應予駁回。上開應准許部分，經原審判決准許，未據
    被上訴人聲明不服，業已確定。原審就上開不應准許部分，
    為上訴人敗訴之判決並駁回其假執行之聲請，並無不合。上
    訴意旨指摘原判決不當，求予廢棄改判，為無理由，應予駁
    回。
伍、本件事證已臻明確，兩造其餘之攻擊或防禦方法及所用之證
    據，經本院斟酌後，認為均不足以影響本判決之結果，爰不
    逐一論列，併此敘明。
陸、據上論結，本件上訴為無理由，依民事訴訟法第449條第1項
    、第78條，判決如主文。
中　　華　　民　　國　　110 　年　　5 　　月　　25　　日
                民事第一庭    審判長法  官  張瑞蘭
                                    法  官  林孟和
                                    法  官  洪堯讚
正本係照原本作成。
不得上訴。
                                    書記官  賴玉芬
中　　華　　民　　國　　110 　年　　5 　　月　　25　　日